【裁判字號】    90,上易,2756
【裁判日期】    900906
【裁判案由】    傷害
【裁判全文】
臺灣高等法院刑事判決                            九十年度上易字第二七五六號
    上  訴  人
    即  被  告  乙○○
右上訴人因傷害案件，不服臺灣板橋地方法院九十年度易字第一七八四號，中華民國
九十年六月十八日第一審判決（起訴案號：臺灣板橋地方法院檢察署九十年度偵字第
七七五八號）提起上訴，本院判決如左：
    主  文
原判決撤銷。
乙○○傷害人之身體，處有期徒刑伍月，如易科罰金，以佰元折算壹日。扣案之水
果刀壹把沒收。
    事  實
一、乙○○前於民國（下同）八十九年間因竊盜案件，經臺灣板橋地方法院判處有期
    徒刑七月，緩刑三年確定，現仍在緩刑期間內。猶不知悔改，與甲○○係分別居
    住於台北縣中和市○○路二六三巷八之四號六樓、一樓之鄰居，九十年四月二十
    一日下午三時三十分許，甲○○之夫李丁財自外駕車返家發出聲響，乙○○認為
    影響其作息，心生不滿，竟隨手拾起石塊往樓下李丁財車輛丟擲，並出言挑釁，
    甲○○即上樓質問乙○○，並以手揮向乙○○之頭部（未成傷），乙○○見狀竟
    基於傷害之犯意，持其所有非屬槍砲彈藥刀械管制條例所管制之水果刀一把，推
    向甲○○而刺及林女之腹部，致使林女受有左上腹穿刺傷（０‧三公分表淺傷口
    ）之傷害。
二、案經被害人甲○○訴由台北縣警察局中和分局報請台灣板橋地方法院檢察署檢察
    官偵查起訴。
    理  由
一、上訴人即被告乙○○坦承有於前揭時地，因屋外甲○○之夫李丁財所駕車輛之車
    聲影響其作息致丟擲石塊，引來甲○○質問而持其所有之水果刀揮撥林女成傷等
    事實，所供造成林女受傷之情形並據告訴人甲○○指訴，及證人李丁財證稱綦詳
    ，並有三軍總醫院附設民眾診療服務處所出具載有如事實欄傷勢之診斷證明書在
    卷，暨上訴人供承為其所有之水果刀扣案可稽。惟矢口否認有何傷害之犯意，其
    於原審及本院辯稱略以：甲○○先出手打伊頭部，使其尊嚴受傷，才用刀子將林
    女推開，因甲○○兒子辱罵伊，持刀係針對為教訓林女之子，如果甲○○不先打
    伊頭部，根本不會發生本案，伊係正當防衛云云。經查，甲○○承認有上樓「要
    跟上訴人講不要這樣」「是有唸他幾句」等情（見偵查卷第二七頁反面、第二八
    頁），就上訴人所稱甲○○有先毆打其頭部乙節，雖未見甲○○言及，惟在甲○
    ○質問上訴人過程中，彼此間均心存不滿，如有一方或雙方各有出手之情形，依
    事理自有可能。上訴人所稱甲○○先毆打其頭部（未成傷），固尚非全然無據，
    但上訴人已坦認其持刀意在教訓甲○○之子，則其有持刀傷人之犯意甚明，果復
    以刀揮刺甲○○成傷，行為客體容有不同，並無礙於上訴人傷害他人身體事實之
    認定，且與所稱正當防衛之要件應僅止於有防衛之意思，別無傷害犯意者，釐然
    有別。從而，上訴人前揭所辯，即無可採，不足憑信。事證明確，上訴人傷害犯
    行，堪以認定。
二、核上訴人所為，係犯刑法第二百七十七條第一項之傷害罪。原審據以論科，固非
    無見。然查，原判決理由欄逕認「右揭事實，業據被告供承不諱」云云，已與卷
    證不符，並置上訴人上開有利之辯解不論，而未說明何以不足採之理由，非無理
    由不備之違誤。被告上訴猶執陳詞，否認犯罪，雖非可採，然原判決既有可議，
    即屬無可維持，應予撤銷改判。爰審酌上訴人如前述之素行，有本院被告全國前
    案紀錄表可稽，於緩刑期間，因不滿被害人之夫車輛車聲影響其作息，恣意以水
    果刀刺傷他人之犯罪動機、所用手段，被害人所受之傷勢尚屬輕微，猶尚未賠償
    被害人損害以及上訴人犯罪後態度等一切情狀，酌處如主文第二項所示之主刑，
    並諭知易科罰金之折算標準，以示懲儆。扣案之水果刀一把，係屬上訴人所有且
    供本件傷害犯罪所用之物，經其供明在卷，應依法宣告沒收。至石頭一塊與本件
    犯罪無直接關連，尚與沒收要件不侔，附此敘明。
據上論斷，應依刑事訴訟法第三百六十九條第一項前段、第三百六十四條、第二百九
十九條第一項前段、刑法第二百七十七條第一項、第四十一條第一項前段、第三十八
條第一項第二款，罰金罰鍰提高標準條例第一條前段、第二條，判決如主文。
本案經檢察官賴俊雄到庭執行職務。
中      華      民      國    九十      年      九      月      六      日
                              臺灣高等法院刑事第二十三庭
                                  審判長法  官  黃  瑞  華
                                        法  官  宋      祺
                                        法  官  吳      燦
右正本證明與原本無異。
不得上訴。
                                        書記官  陳  靜  姿
中      華      民      國    九十年      九      月      六      日
附錄：本判決論罪科刑法條全文
刑法第二百七十七條：
傷害人之身體或健康者，處三年以下有期徒刑，拘役或一千元以下罰金。
犯前項之罪，因而致人於死者，處無期徒或七年以上有期徒刑；致重傷者，處三年以
上十年以下有期徒刑。


司法院資訊處製作；財團法人民間司法改革基金會備份。
